【裁判字號】    99,訴,496
【裁判日期】    990819
【裁判案由】    清償借款
【裁判全文】
臺灣彰化地方法院民事判決  99年度訴字第496號
原      告  甲○○
被      告  乙○○
訴訟代理人  林永山律師
上列當事人間清償借款事件，本院於民國99年8月5日言詞辯論終
結，判決如下：
    主  文
被告應給付原告新臺幣80,000元，及自民國98年4月17日起至清
償日止，按週年利率百分之5計算之利息。
原告其餘之訴駁回。
訴訟費用由被告負擔10分之1，餘由原告負擔。
本判決第一、三項，原告勝訴部分得假執行。但被告如以新臺幣
80,000元為原告預供擔保，得免假執行。
    事實及理由
一、按訴狀送達後，原告不得將原訴變更或追加他訴，但擴張或
    縮減應受判決事項之聲明者，不在此限，民事訴訟法第255
    條第1項第3款定有明文。查本件原告原聲請本院准予對被告
    核發之支付命令，係命被告應給付原告新臺幣(下同)80萬元
    及其中20萬元自民國98年4月17日起、其中60萬元自98年6月
    22日起均至清償日止，按週年利率百分之5計算之利息。惟
    經被告聲明異議，視為起訴後，經原告於言詞辯論中變更聲
    明為請求被告應給付原告68萬元及其中8萬元自98年4月17日
    起、其中60萬元自98年6月22日起，均至清償日止，按週年
    利率百分之5計算之利息，屬減縮應受判決事項之聲明者，
    揆諸首開法條之規定，本院自應予准許，此程序事項，合先
    敘明。
二、原告之主張與聲明：被告前向原告借款10萬元，簽發自為發
    票人，發票日98年4月6日，到期日98年4月16日，金額20萬
    元、票號TH771318號之本票1紙交付原告。又被告另向原告
    借款60萬元，而背書交付發票人寶郁企業有限公司，法定代
    理人周子建，發票日98年6月17日，金額60萬元、票號UC000
    0000號之支票一紙予原告收執。嗣支票遭退票，且被告僅償
    還2萬元借款予原告，爰聲明請求：被告應給付原告68萬元
    及其中8萬元自98年4月17日起；其餘60萬元自98年6月22日
    起，均至清償日止，按週年利率百分之5計算之利息。
三、被告則聲明請求駁回原告之訴，如受不利判決願供擔保，請
    准宣告免假執行，抗辯稱，以本票為據之借款已清償5萬元
    。又支票部分係為清償被告積欠原告363,000元之賭債而交
    付，此部分既屬法令禁止之賭債，則原告對被告自無請求權
    等語。
四、兩造不爭執之事項：原告持有前述支票與本票，均已逾到期
    日而未獲兌現。其中本票係因被告向原告借款10萬元而簽發
    交付予原告，被告已清償2萬元。此外，支票雖非被告簽發
    ，但亦經由被告背書後交付予原告。
五、得心證之理由：
１、兩造不爭執事項並有本票、支票及退票理由單影本在卷供稽
    ，自可信為真正。
２、原告主張以本票為據之10萬元借款，被告僅清償2萬元部分
    ，被告固抗辯稱，已清償5萬元等語。惟按「當事人主張有
    利於己之事實者，就其事實有舉證之責任」，民事訴訟法第
    277條已有明文，從而核諸被告對已清償5萬元之事實部分迄
    未舉證證明，則被告抗辯之詞自未足採取，此部分，自應認
    原告之主張為可採。
３、原告主張以支票為據之借款60萬元部分，被告否認，並抗辯
    稱，支票係其背書持用支付積欠原告363,000元之賭債，因
    賭博為法令禁止之行為，原告對被告並無請求權等語。按「
    稱消費借貸者，謂當事人一方移轉金錢或其他代替物之所有
    權於他方，而約定他方以種類、品質、數量相同之物返還之
    契約。」，民法第474條第1項定有明文，原告主張此部分之
    借款60萬元既經被告否認，從而，原告對與被告雙方已成立
    消費借貸之意思表示合致與已移轉金錢之所有權於被告之事
    實依法自應舉證證明，惟原告迄未舉證實之，從而，縱不論
    被告抗辯之賭債真實為何，原告此部分之主張容未足採取。
綜上，原告於請求被告應返還8萬元，及自98年4月17日起至清償
日止，按週年利率百分之5計算之法定遲延利息範圍內係有理由
，應予准許。逾此範圍，係無理由，應予駁回。
六、原告勝訴部分，所命給付金額未逾50萬元，本院應依法宣告
    得假執行。被告就此部分，陳明願供擔保，請求宣告免假執
    行，亦於法相合，本院爰酌定相當擔保金額，併宣告如主文
    所示。
結論：原告之訴為一部有理由，一部無理由，併依民事訴訟法第
79條、第389條第1項第5款、第392條第2項，判決如主文。
中    華    民    國    99    年    8    月    19    日
                  民事第三庭法  官  洪榮謙
以上正本係照原本作成
如對本判決上訴，須於判決送達後20日內向本院提出上訴狀。如
委任律師提起上訴者，應一併繳納上訴審裁判費。
中    華    民    國    99    年    8    月    19    日
                                書記官  蔡亦鈞

司法院資訊處製作；財團法人民間司法改革基金會備份。
